臺灣高等法院刑事裁定
111年度聲字第602號
聲  請  人  臺灣高等檢察署檢察官
受  刑  人  姜禮晏



上列聲請人因受刑人數罪併罰有二裁判以上，聲請定其應執行之
刑（聲請案號：臺灣高等檢察署110年度執聲字第2153號），本
院裁定如下：
    主  文
姜禮晏犯如附表所示各罪所處之刑，應執行有期徒刑柒年。
    理  由
一、聲請意旨略以：受刑人姜禮晏（下稱受刑人）因違反毒品危
    害防制條例等數罪，先後經判決確定如附表，應依刑法第50
    條第1項第1款、第2項、第53條、第51條第5款規定，定其應
    執行之刑。爰依刑事訴訟法第477條第1項聲請裁定等語。
二、按裁判確定前犯數罪者，併合處罰之。但有下列情形之一者
    ，不在此限：得易科罰金之罪與不得易科罰金之罪。得易
    科罰金之罪與不得易服社會勞動之罪。得易服社會勞動之
    罪與不得易科罰金之罪。得易服社會勞動之罪與不得易服
    社會勞動之罪。前項但書情形，受刑人請求檢察官聲請定應
    執行刑者，依第51條規定定之；數罪併罰，有二裁判以上者
    ，依刑法第51條之規定，定其應執行之刑；又宣告多數有期
    徒刑者，於各刑中之最長期以上，各刑合併之刑期以下，定
    其刑期。但不得逾30年，刑法第50條、第53條及第51條第5
    款分別定有明文。次按刑事訴訟法第370條第2項、第3項，
    已針對第二審上訴案件之定應執行之刑，明定有不利益變更
    禁止原則之適用；分屬不同案件之數罪併罰，倘一裁判宣告
    數罪之刑，曾經定其執行刑，再與其他裁判宣告之刑定其執
    行刑時，在法理上亦應同受此原則之拘束（最高法院103年
    度第14次刑事庭會議決議意旨參照）。基此，上開更定之應
    執行刑，不應比前定之應執行刑加計其他裁判所處刑期或所
    定應執行刑後為重，否則即與法律秩序理念及法律目的之內
    部界限有違，難謂適法（最高法院93年度台非字第192號判
    決意旨參照）；另按數罪併罰中之一罪，依刑法規定得易科
    罰金，若因與不得易科之他罪併合處罰結果而不得易科罰金
    時，原可易科部分所處之刑，自亦無庸為易科折算標準之記
    載（司法院大法官釋字第144號、第679號解釋意旨參照）。
三、經查：本件受刑人所犯如附表各編號所示之罪，分別經最高
    法院及本院先後判處如附表所示之刑，並均分別確定在案（
    案號詳如附表各編號所示），又附表編號2至10所示之罪，
    其犯罪時間均係在附表編號1所示裁判確定日（民國108年11
    月19日）前所犯，而本件聲請定應執行刑之犯罪事實最後判
    決法院為本院等情，有各判決書及本院被告前案紀錄表附卷
    （本院卷第43至121、139至171頁）可稽，而如附表編號1、
    2、6、9所示之罪，所處之刑均為得易科罰金之罪，合於刑
    法第50條第1項第1款之情形，依刑法第50條第2項規定，須
    經受刑人請求檢察官聲請定其應執行刑，今受刑人已依法提
    出聲請，有受刑人所親簽之請求更定應執行刑聲請表（本院
    卷第15頁）佐證。茲檢察官聲請定其應執行之刑，本院審核
    認其聲請為正當，爰斟酌受刑人所犯如附表各編號所示等罪
    之刑期總合及內部界限（附表編號1至2曾定應執行刑為有期
    徒刑7月、編號3至4曾定應執行刑為有期徒刑1年，內部界限
    總和為有期徒刑9年2月）、外部界限之範圍、犯罪情節多為
    違反毒品危害防制條例之施用第一級、第二級毒品罪，及違
    反槍砲彈藥刀械管制條例之非法持有手槍等罪，綜觀受刑人
    關於施用第一級、第二級毒品罪之犯罪類型、行為態樣、動
    機相類，責任非難重複之程度較高，犯罪時點亦屬接近，而
    與如附表編號8所示之非法持有手槍罪類型迥異，侵害法益
    並不相同，責任非難重複程度較低，各自侵害法益之加重效
    應較為獨立，原法院就附表編號1至2之總刑期有期徒刑10月
    ，定其執行刑為7月；就編號3至4之總刑期有期徒刑1年4月
    、定其執行刑為1年，依此比例等情，另參以被告就本件定
    應執行刑之意見表示「無意見」等情（本院卷第177頁），
    暨其所犯之罪所反映出之人格特性、權衡審酌行為人之責任
    與整體刑法目的及相關刑事政策，於各刑中之最長期有期徒
    刑5年以上，各刑合併之刑期以下，定其應執行之刑如主文
    所示，並依前揭司法院釋字第144、679號解釋之意旨，無庸
    為易科罰金折算標準，附此說明。
四、末按刑法第50條有關數罪併罰之規定，前於102年1月23日修
    正公布，並自同年月25日施行。修正前刑法第50條：「裁判
    確定前犯數罪者，併合處罰之。」之規定，業經修正為：「
    裁判確定前犯數罪者，併合處罰之。但有下列情形之一者，
    不在此限：一、得易科罰金之罪與不得易科罰金之罪。二、
    得易科罰金之罪與不得易服社會勞動之罪。三、得易服社會
    勞動之罪與不得易科罰金之罪。四、得易服社會勞動之罪與
    不得易服社會勞動之罪。前項但書情形，受刑人請求檢察官
    聲請定應執行刑者，依第51條規定定之。」亦即依修正後規
    定，對於裁判前所犯數罪存有該條第1項但書各款所列情形
    ，除受刑人請求檢察官聲請定應執行刑者外，已不得併合處
    罰之。又按繼續犯等實質上一罪因僅給予一行為一罪之刑罰
    評價，故其行為之時間認定，當自著手之初，持續至行為終
    了，並延伸至結果發生為止，倘上揭犯罪時間適逢法律修正
    ，跨越新、舊法，而其中部分作為，或結果發生，已在新法
    施行之後，應即適用新規定，不生依刑法第2條比較新、舊
    法而為有利適用之問題（最高法院102年度台上字第3910號
    判決意旨參照）。本件被告所犯如附表編號8所示非法持有
    手槍罪，屬實質上一罪之繼續犯，其犯罪行為時間係自94年
    間某日起至108年3月26日止，雖其行為之始日係於刑法第50
    條修正施行前，然其行為終了日已屬新法實施期間，應逕適
    用新法，自不生行為後法律變更而應為新舊法比較之問題，
    併此敘明。
中　　華　　民　　國　　111 　年　　2 　　月　　22　　日
                  刑事第十九庭  審判長法　官  曾淑華
                                      法　官  陳文貴
                                      法　官  許文章
以上正本證明與原本無異。
如不服本裁定，應於收受送達後五日內向本院提出抗告狀。
                                      書記官  陳盈芝
中　　華　　民　　國　　111 　年　　2 　　月　　22　　日